【裁判字號】    97,訴,1429
【裁判日期】    971030
【裁判案由】    侵權行為損害賠償
【裁判全文】
臺灣高雄地方法院民事判決              97年度訴字第1429號
原      告  甲○○○
訴訟代理人  乙○○
被      告  丙○○○
訴訟代理人  陳國堂律師
上列當事人間請求侵權行為損害賠償事件，經本院於民國97年10
月14日言詞辯論終結，判決如下：
    主      文
被告應給付原告新臺幣壹拾參萬肆仟柒佰壹拾元及自民國九十六
年七月十八日起至清償日止按週年利率百分之五計算之利息。
原告其餘之訴駁回。
訴訟費用由被告負擔五分之一，餘由原告負擔。
本判決關於原告勝訴部分得假執行，但被告如以新臺幣壹拾參萬
肆仟柒佰壹拾元為原告供擔保後免為假執行。
原告其餘假執行之聲請駁回。
    事實及理由
一、原告起訴主張被告於民國95年5 月25日上午11時20分許，在
    駕駛車牌號碼US -9441號自用小客車沿高雄市○○○路由西
    往東方向行駛途經該路與民族一路交岔路口而欲行右轉時，
    因疏未注意轉彎車應讓直行車先行之規定即貿然右轉，致同
    向適騎乘車牌號碼XRW-829 號重型機車行於該路外側慢車道
    之伊閃避不及而發生撞擊，伊並因此倒地而受有第2 、5 節
    腰椎壓迫性骨折及左骨骨盆骨折之傷害，而伊於於事發後業
    已支出醫療費用新台幣（下同）17,150元，且伊為立昇水電
    行之負責人，伊因此不良於行而須由配偶代為營業，以每月
    薪資25,000元計算，伊計損失9 個月之勞動能力收入共22
    5,000 元，另伊受傷迄今仍行動不便而需以輔助器助行，而
    被告行徑乖戾，否認犯罪，使伊身心俱受重大創傷，故另請
    求賠償精神慰撫金420,000 元，為此爰依侵權行為損害賠償
    請求權請求判令被告應給付662,150 元及自起訴狀繕本送達
    之翌日即96年7 月18日起至清償日止各按年息5%計算之利息
    ，並願供擔保請准為假執行之宣告。
二、被告對於過失傷害之事實不為爭執，惟以原告主張受有第2
    、5 節腰椎壓迫性骨折之症狀，係因其多年前罹患皮肌炎至
    皮膚科看診，經服用治療皮肌炎之藥物後導致骨質疏鬆症，
    進而於94年4 月7 日、95年2 月9 日分別診斷出第2 、5 節
    腰椎壓迫性骨折，此諸症狀既在車禍發生前即已存在，且亦
    無其他證據證明系爭車禍導致其第2 、5 腰椎壓迫性骨折更
    嚴重，自難認此之症狀與本件車禍有因果關係，而原告請求
    之醫療費用部分，須以具有單據者為限，且應扣除健保支出
    部分，另原告所受之傷勢依醫囑2 個月即可復原，所受之工
    作損失自須以此期間加計其實際收入始可，而其並未證明每
    月確有25,000元之薪資收入，且請求之月數亦已高於醫囑甚
    多而不足採，又伊於事發後已給付原告慰問金12,000元，且
    原告亦已領有強制汽車責任保險給付，此自均應予扣除，而
    原告請求之精神慰撫金亦顯過高等語為辯，並聲明求為判決
    駁回原告之訴及假執行之聲請，如受不利之判決，且願供擔
    保請准免為假執行之宣告。
三、兩造不爭執之事項：
  (一)、被告於95年5 月25日上午11時20分許，在駕駛車牌號碼US
      -9441 號自小客車沿高雄市○○○路由西往東方向行駛途
      經該路與民族一路交岔路口欲行右轉時，因疏未注意轉彎
      車未讓直行車先行之規定即貿然右轉，致與同向適行於外
      側慢車道之原告所騎乘之車牌號碼XRW-829 號重型機車發
      生擦撞，使原告因此倒地而受有恥骨線性骨折之傷害，而
      被告因系爭交通事故業經本院刑事庭審認有上開過失而對
      之判處有期徒刑2 月減為1 月嗣經確定，惟刑事判決就原
      告主張另因此受有第2 、5 節腰椎壓迫性骨折則認係其先
      前因骨質疏鬆症所生而與本件無因果關係。
  (二)、原告因系爭事故受傷而於95年5月29日、6月13日、6月27
      日、7 月11日、7 月25日、7 月28日、8 月8 日至高雄醫
      學大學附設中和紀念醫院門診治療。
  (三)、高雄醫學大學附設醫院97年7月25日高醫附行字第097000
      2441號函示以「二、依病歷記載，根據2006年2 月9 日X
      光報告有L2已有輕微壓迫性骨折，但根據95年5 月25日急
      診X 光報告有L2、L5骨折及左骨盆恥骨骨折，L2更嚴重，
      因此推論車禍造成第二、五腰椎骨折與跌倒確有關係。三
      、腰椎骨折會無法彎腰、提重物，但走路則正常，約休養
      三個月可恢復其骨折前功能。四、可以不需輔助器助行，
      但腰痛可以藉穿背架緩解疼痛。」等語。
  (四)、原告為國小畢業，名下有房屋1筆、土地1筆、投資3筆，
      94、95年度就立昇水電行則均申報營業所得為59,563元，
      而被告為高中畢業，名下有房屋1 筆、土地2 筆、田賦4
      筆及汽車1 部。
  (五)、原告就系爭事故業領得強制汽車責任保險給付2810元。
四、本院就兩造必要爭點所為之判斷：
    本件原告主張被告於上開時日在駕車行經前開路段時，因疏
    未注意轉彎車應讓直行車先行之規定即貿然右轉，致適騎乘
    機車正沿同路同向駛至之伊見狀閃避不及而發生撞擊，使伊
    因此倒地而受有恥骨線性骨折之傷害，而被告因系爭交通事
    故業經本院刑事庭審認有上開過失而對之判處有期徒刑2 月
    減為1 月嗣經確定已如上述，並有其所提出與主張事實相符
    之道路交通事故現場圖、診斷證明書、臺灣高雄地方法院檢
    察署檢察官聲請簡易判決處刑書、本院96年度交簡字第396
    號刑事簡易判決等件在卷可證，並經本院查閱前開刑事卷宗
    影本無訛，被告於此亦不爭執，自應認原告之上開主張為真
    實。今被告就系爭車禍之發生既有前開過失，本件原告依侵
    權行為損害賠償請求權主張被告就此應負損害賠償之責任，
    依法自屬有據，茲就原告所受之損害及兩造爭執者分述如下
    ：
  (一)、醫療費用部分：
      本件原告主張其就系爭車禍所受之傷害業支出車馬費7,50
      0 元、輔助器8,500 元等共17,150元乙節，固據其提出醫
      療費用收據聯、統一發票等件為證，惟原告所提出之醫療
      費用收據聯等紙，其上所載之就診日期係自95年11月28日
      起至96年3 月29日止，上開統一發票則係於97年9 月15日
      所開立，品項則為輪椅，金額為3,700 元，此經本院查閱
      上開收據、統一發票無訛，然原告所受之傷勢經本院函詢
      其就診之高雄醫學大學附設醫院結果，該院乃函示以「二
      、依病歷記載，根據2006年2 月9 日X 光報告有L2已有輕
      微壓迫性骨折，但根據95年5 月25日急診X 光報告有L2、
      L5骨折及左骨盆恥骨骨折，L2更嚴重，因此推論車禍造成
      第二、五腰椎骨折與跌倒確有關係。三、腰椎骨折會無法
      彎腰、提重物，但走路則正常，約休養三個月可恢復其骨
      折前功能。四、可以不需輔助器助行，但腰痛可以藉穿背
      架緩解疼痛。」等語已如上述，而原告所受之恥骨線性骨
      折如將患部固定，大約2 個月即可復原，如未固定，大概
      需3 個月可為復原乙情，亦經診治醫師即證人簡松雄於上
      開刑事案件審理中到庭具結證述在卷，並有上開刑事判決
      附卷足憑，是原告所受之恥骨線性骨折或腰椎骨折，依醫
      囑至多3 個月應可恢復，以事故發生日之95年5 月25日計
      ，其在同年8 月底應即得復原，惟原告所提出之各醫療單
      據乃均在此以外，且購入之品項、金額與主張者並皆不符
      亦無需要，而其所提車馬費之支出乙項亦無任何單據可資
      證明，且亦無任何相關之用途說明及計算方法、標準，原
      告此部分之請求尚屬無據。
  (二)、減少勞動能力之損害部分：
      本件原告於95年2 月9 日已發現有L2輕微壓迫性骨折，但
      其於95年5 月25日急診之X 光報告顯示有L2、L5骨折及左
      骨盆恥骨骨折，L2則更嚴重，因此推論車禍造成第2 、5
      腰椎骨折與跌倒確有關係，而腰椎骨折會無法彎腰、提重
      物，但走路則正常，約休養3 個月可恢復其骨折前功能，
      另恥骨線性骨折如將患部固定，大約2 個月即可復原，如
      未固定，大概需3 個月可為復原均已如上述，是原告於前
      雖已有腰椎輕微壓迫性骨折之症，惟其於本件事發急診時
      經X 光報告所示者為較系爭車禍跌倒前所患者嚴重，顯見
      系爭車禍應與其現之第2 、5 腰椎骨折狀況有關，其應予
      回復者，即應包含第2 、5 腰椎骨折及恥骨線性骨折在內
      ，故其得復原期間依上開醫囑即應為3 個月左右，原告於
      事發後復原前因此之傷害所得受有勞動能力減少之損失即
      應以此為限甚明；另原告為38年7 月2 日出生，而其於94
      、95年度就立昇水電行之營業乃均申報年所得為59,563元
      乙節，此有診斷證明書、綜合所得稅各類所得資料清單、
      稅務電子閘門財產所得調件明細表等件附卷足憑，則原告
      於事發時為年近57歲，以其年歲及法定退休年齡衡之，其
      於斯時應仍有勞動能力甚明，，惟原告乃因系爭車禍而致
      受有前開傷勢，且其就此乃需上開之復原期間始得恢復，
      其於此恢復期間自無得強令之需帶傷工作以減少加害者之
      賠償責任，故此期間即應視之為已無法從事工作以符人情
      ，被告就原告依常情可得之工作損失自應予以補償，而原
      告就其每月原可得25,000元之薪資乙節並未舉證以實其說
      ，且與其所申報之所得資料不符，自無得以之為計算收入
      損失之標準，本院斟酌現今經濟狀況及法令規定，認其每
      月之工作收入應以事發當時之法定最低基本工資15 ,840
      元（96年7 月1 日始公告調整為17,280元）較為適當，則
      以原告應修養之月數加計此之標準，其應得請求之工作損
      失即應為47,520元，原告逾此部分外之請求即為無據。
  (三)、精神慰撫金部分：
      原告因上該事故乃受有恥骨線性骨折，且原患有之第2 、
      5 腰椎壓迫性骨折則因此更形嚴重，而其因系爭事故受傷
      後乃於95年5 月29日、6 月13日、6 月27日、7 月11日、
      7 月25日、7 月28日、8 月8 日至高雄醫學大學附設中和
      紀念醫院門診治療均已如上述，是原告既因系爭車禍受傷
      而須忍受身體痛苦及門診或住院之治療，其精神上自應受
      有痛苦可堪認定，而原告為國小畢業，名下有房屋1 筆、
      土地1 筆、投資3 筆，被告則為高中畢業，名下有房屋1
      筆、土地2 筆、田賦4 筆及汽車1 部亦如前述，是本院審
      酌兩造之身分、地位、經濟能力，並原告所受傷勢等一切
      狀況，認原告請求之非財產上損害420,000 元尚屬過高，
      應以100,000 元較為適當，其逾此部分應不予准許。
    綜上所述，原告得向被告請求之金額計為147,520 元，惟原
    告就系爭事故已業領得強制汽車責任保險給付2810元另如前
    述，則依強制汽車責任保險法第32條所定，被保險人即被告
    受賠償請求時自得就此主張扣除，另原告業自承已收受被告
    給付之10,000元慰問金（被告雖辯稱已給付12,000云云，惟
    此未經原告所是認，且被告復未能提出佐證證明，自應以原
    告自承之數額為據），被告就此先行賠償之數額自亦得為扣
    抵，經扣除此2 數額後，原告就系爭事故得請求賠償之金額
    即為134,710 元，從而原告依侵權行為損害賠償請求權請求
    被告應給付上開數額及其遲延利息，依法洵屬有據，自應予
    以准許，其逾此範圍外之請求即屬無據，應予駁回。
五、本件主文第1 項係所命給付之金額未逾500,000 元之判決，
    依民事訴訟法第389 條第1 項第5 款之規定，自應依職權宣
    告假執行，而被告既陳明願供擔保聲請免為假執行之宣告，
    經核亦無不合，爰酌定相當之擔保金額准許之，至原告敗訴
    部分，其假執行之聲請即失所依附，應予駁回。
六、據上論結，本件原告之訴為一部有理由，一無理由，爰依民
    事訴訟法第79條、第389 條第1 項第5 款、第392 條，判決
    如主文。
中    華    民    國    97    年    10    月    30    日
                     民事第四庭    法  官  黃宏欽
正本係照原本作成。
如不服本判決，應於送達後20日內，向本院提出上訴狀並表明上
訴理由，如於本判決送達前提起上訴者，應於判決送達後10日內
補提上訴理由書（須附繕本）。
中    華    民    國    97    年    10    月    30    日
                                書記官  陳心儀


司法院資訊處製作；財團法人民間司法改革基金會備份。
